【裁判字號】    98,易,3542
【裁判日期】    990312
【裁判案由】    詐欺
【裁判全文】
臺灣臺中地方法院刑事判決              98年度易字第3542號
公  訴  人  臺灣臺中地方法院檢察署檢察官
被      告  甲○○
            丙○○
上列被告等因詐欺案件，經檢察官提起公訴（98年度偵字第1734
9號），本院判決如下：
    主    文
甲○○共同意圖為自己不法之所有，以詐術使人將本人之物交付
，累犯，處有期徒刑柒月。
丙○○共同意圖為自己不法之所有，以詐術使人將本人之物交付
，處有期徒刑參月，如易科罰金，以新臺幣壹仟元折算壹日。
    犯罪事實
一、甲○○前於民國95年間，因犯詐欺罪，經臺灣高等法院臺中
    分院以96年度上易字第814號判處有期徒刑7月確定，嗣經臺
    灣高等法院臺中分院以96年度聲減字第3334號裁定減刑為有
    期徒刑3月又15日，於97年3月17日易科罰金執行完畢。
二、甲○○、丙○○為夫妻關係，其等明知於97年底、98年初時
    ，經濟狀況不佳，並無資力，且甲○○所有之職業聯結車駕
    駛執照業於94年12月16日註銷，竟共同基於意圖為自己不法
    所有之詐欺犯意聯絡，甲○○、丙○○二人於98年1月7日，
    共同前往址設臺中市○區○○○路508號之志冠交通股份有
    限公司（下稱志冠公司），向志冠公司實際負責人乙○○佯
    稱：甲○○欲向志冠公司洽貸新臺幣（下同）25萬元，作為
    購買車牌號碼53－BK號營業半拖車及車牌號碼543－ZE號營
    業曳引車之用，並簽定貸款切結書，約定上揭貸款自98年2
    月7日起迄99年7月7日止，分18期償還，每期於每月7日償還
    1萬6050元，如無法按期繳納分期款，願無條件放棄分期償
    還之權利，由連帶保證人丙○○負清償責任或將上揭車輛所
    有權讓與志冠公司，且由甲○○、丙○○共同簽發面額1萬
    6050 元本票18張予志冠公司，作為上揭貸款之擔保，使志
    冠公司陷於錯誤而同意貸款，並將前開車輛登記在志冠公司
    名下。詎甲○○、丙○○貸得上揭借款購買取得上揭車輛後
    ，僅分別於98年3月9日、同月31日、6月2日分別匯款1萬
    1050元、8000元、1萬5000元至約定之新光商業銀行臺中分
    行帳號000000000 0000號，戶名為志泰貨運有限公司之活期
    存款帳戶，並未如期足額繳納前揭分期款項。且甲○○駕駛
    上揭車輛上路後，違規罰鍰、高速公路通行費、領牌費、強
    制責任險及財產損失險之保費、驗車費用、領牌代辦費、98
    年第1期燃料稅均未繳納，扣除前揭已匯款3萬4050元，共尚
    欠志冠公司35萬2451元。其後甲○○於98年6月22日，駕駛
    車牌號碼543-ZE號營業曳引車（連接車牌號碼LJ-J2號營業
    半拖車）發生車禍，導致前開營業曳引車車頭毀損，甲○○
    即於同日將上揭營業曳引車頭以9萬元價格出售予不知情之
    真實姓名、年籍均不詳之蘇姓成年男子，並先收受2萬元，
    該名蘇姓男子其後向志冠公司要求辦理車輛過戶事宜，志冠
    公司至此始知受騙。
三、案經志冠公司代表人黃淑宜訴由臺灣臺中地方法院檢察署檢
    察官偵查起訴。
    理   由
一、訊據被告甲○○、丙○○均坦承：伊等確有於98年1月7日，
    向告訴人志冠公司貸款25萬元購買車牌號碼53－BK營業半拖
    車及車牌號碼543－ZE營業曳引車之事實，惟均矢口否認有
    何詐欺犯行，被告甲○○辯稱：伊無詐欺的意思，是因為時
    機不好，所以才會沒有錢可以繳納分期款項，伊前後曾匯款
    3次給告訴人公司云云；被告丙○○則辯稱：伊是看被告甲○○想要工作，但沒有資金，所以才會幫被告甲○○作保，
    不知道買車後沒有業務，本案與伊無關云云。然查：
(一)、被告甲○○確有於98年1月7日，向告訴人公司洽貸25萬元作
    為購買車牌號碼53－BK號營業半拖車、車牌號碼543－ZE 號
    營業曳引車之用，並簽定貸款切結書，約定上揭貸款自98年
    2月7日起迄99年7月7日止，分18期償還，每期於每月7日償
    還1萬6050元，如無法按期繳納分期款，願無條件放棄分期
    償還之權利，由連帶保證人即被告丙○○負清償責任或將上
    揭車輛所有權讓與告訴人公司，被告二人並簽發面額1萬605
    0元本票18張予告訴公司，作為上揭貸款之擔保等情，業據
    告訴人公司代理人乙○○於偵查及本院審理時指述綦詳，且
    為被告二人所是認，並有貸款切結書、同意書、車輛買賣契
    約書各乙份、本票影本18張附卷可參（見偵查卷第4至12頁
    ）。
(二)、被告二人雖以前揭言詞置辯，然查：
１、證人即告訴人公司代理人乙○○於本院審理時結證稱：98年
    1月7日被告甲○○、丙○○到志冠公司，向志冠公司借款25
    萬元時，是說要去找個工作，需要買車子錢不夠，他去跟別
    人買車頭，跟伊借10萬元，又沒有子車，所以又跟伊買了子
    車15萬元，所以總共借了25萬元。本來伊沒有賣子車，因為
    伊是貨運公司，本來就沒有在賣車，是被告丙○○一直請伊
    幫忙，說他們沒有工作，並說他們會按期繳付分期付款，但
    是錢借到之後，他們分期付款都沒有付過，就算是在案子訴
    訟過程中，他們也都沒有來找伊談要如何還錢的事。伊答應
    借25萬給他們之後，雙方有簽立貸款切結書及本票。被告丙○○在貸款切結書上在保證人欄有簽名，不要因為伊公司一
    直要她簽，她才簽的，是她自己簽的，而且他們還拜託伊公
    司讓他們分期慢慢繳。被告甲○○當時有出示他的駕照給伊
    看，還有影印，當時駕照上面記載也在有效期限內。伊與被
    告並未約定，伊會給他車班讓他跑，但是當初他有問伊，如
    果伊公司有車班，可不可以讓他跑，伊有跟他說可以。但在
    買了車之後，伊公司的調度人員曾經有聯絡被告甲○○來跑
    車，但是他沒有來。貸款的25萬元，被告甲○○完全沒有繳
    ，因為每期貸款要繳1萬6050元。被告甲○○曾經3次匯款到
    公司的帳戶內，第一次是98年3月9日1萬1050元，第二次是
    同年3月31日8000元，第三次是同年6月2日匯款1萬5000元，
    這三次是匯到哪個帳戶，伊不確定，但是這些都不是分期付
    款的繳款金額，這些錢是用來支付保險費，但是這些都還不
    夠付保險費，保險費總額是5萬6819元。被告甲○○欠很多
    錢，保險費、紅單、ETC都有，是由伊公司會計小姐打電話
    給被告甲○○，叫被告甲○○匯錢來繳保險費、紅單、ETC
    的錢。因為他匯的錢都不足額，所以也不知道他匯款到底是
    要繳哪一筆款項。伊之前在偵查中有提出被告甲○○的欠款
    明細，上面記載欠款38萬6501元，該金額沒有扣除掉伊剛剛
    說的被告甲○○所匯的那三筆金額，但現在的錢也不只38萬
    元。因為被告甲○○開車發生車禍，而且無照駕駛，害伊公
    司也收到1張6萬元的罰單。被告甲○○沒有繳款，伊公司小
    姐催收不計其數，公司小姐要不到就轉給伊，伊也打電話跟
    他催好多次，他都說好，他會繳，但事實上他都沒有繳。被
    告丙○○是本件的保證人，伊也有打電話給被告丙○○請她
    處理，還有寫存證信函，請他們一定要處理。打電話給被告
    丙○○時，她也說她會儘量來繳。後來這臺車子發生車禍，
    在車禍現場，被告甲○○就找人來把車子買走，賣價9萬元
    ，被告甲○○當場就拿走2萬元，車頭的部分，因為需要行
    照資料才能辦理過戶，後來買主來找伊公司，伊公司小姐跟
    買主說，還有分期付款的錢還沒有繳，車禍之後，車頭全毀
    ，子車的部分被拖走了，後來警方跟伊說，子車的車號不是
    伊賣給被告的那臺子車的車號。伊有要求甲○○把子車還給
    伊，但是只有說好，也沒有還。車頭的部分，買主本來要來
    伊公司要證件辦過戶，伊跟他說這臺車還欠伊公司錢，後來
    伊給買主2萬元及拖運車子的費用1萬7000元，買主就把車頭
    還給伊等語明確（見本院99年2月25日審理筆錄，即本院審
    理卷第137至138頁）。
２、依前揭被告甲○○所簽立之貸款切結書，被告甲○○理應自
    98年2月7日給付第一期款項1萬6050元，其後於每月7日給付
    分期款項1萬6050元，然被告甲○○僅於98年3月9日匯款1萬
    1050元、於同年3月31日匯款8000元、於同年6月2日匯款1萬
    5000元，有貸款切結書、臺灣新光商業銀行臺中分行99年1
    月25日（99）新光銀臺中字第98018號函暨所附具之志泰貨
    運有限公司各類帳戶交易明細表各乙份在卷可參（見偵查卷
    第4頁、本院審理卷第48、54、57、66頁），則被告甲○○
    於98年1月7日向告訴人公司貸得款項後，並未依約定按期足
    額繳納分期付款。
３、被告甲○○於貸款購得前開車輛後，駕駛前開車輛於98年2
    月16日、2月21日、3月11日、4月11日、4月22日、6月22日
    ，因未遵守交通法規而遭警舉發多次，有高雄市政府警察局
    舉發違反道路交通管理事件通知單、彰化縣警察局舉發違反
    道路交通管理事件通知單、高雄縣政府警察局舉發違反道路
    交通管理事件通知單、臺南縣警察局舉發違反道路交通管理
    事件通知單各乙份、苗栗縣警察局舉發違反道路交通管理事
    件通知單二份在卷可參（見偵查卷第13至14頁、第94、96頁
    ）；又被告甲○○駕駛前揭車輛行經國道高速公路，自98年
    3 月2日起至同年月31日止共計221次，行經收費站不依規定
    繳費，有交通部臺灣區○道○○○路局委託通通電收股份有
    限公司補繳通行費及作業處理費通知單、內政部警政署國道
    公路警察局舉發違反道路交通管理事件通知單附卷可佐（見
    偵查卷第15至71頁）；又被告甲○○所持有之職業聯結車駕
    駛執照業於94年12月16日遭註銷，有交通部公路總局臺中區
    監理所豐原監理站99年1月12日中監豐字第0990000444號函
    附卷可憑（見本院審理卷第44頁），則被告甲○○於向告訴
    人公司貸款購入前開車輛前，其職業聯結車駕駛執照早已遭
    註銷，未告知告訴人公司，而仍為前開貸款事宜，於貸款購
    得該車輛後，無照駕駛車輛上路，多次違反交通法規，因違
    規而遭警舉發之罰單，因該車輛登記於告訴人公司名下，是
    以該等罰單之受處分人均為告訴人公司。若被告等確有心利
    用貸款購得之車輛營業，何以一再駕車違規，且均未繳納國
    道高速公路收費站ETC費用，甚且未繳納收費站收費高達200
    餘次之多？
４、被告甲○○於本院審理時亦坦承：伊於98年6月22日出車禍
    ，於車禍當日就將車頭賣給一個姓蘇的人。伊有於98年3月9
    日、3月31日、6月2日分別匯款1萬1050元、8000元、1萬500
    0元給告訴人公司，看他要用來扣分期付款、紅單、保險費
    都可以，伊總共只有匯這三次錢。伊向告訴人公司買的子車
    的車底板破掉，輪胎也不能用了，該子車被伊的債主扣住了
    ，所以伊才會租另1臺子車，就是車禍時的那臺子車，租這
    臺子車1個月租金5000元，該臺子車伊也還沒有還給出租人
    ，因為車頭壞掉，沒有辦法拖還給出租人等語（見本院99年
    2月25日審理筆錄，即本院審理卷第138頁背面、第140頁背
    面、第141頁正面），被告等明知其等所購買之車輛係登記
    於告訴人公司名下，未經告訴人同意即將車牌號碼53-BK號
    半拖車交予其他債權人；駕駛車牌號碼543-ZE號曳引車發生
    車禍時，不僅未通知告訴人公司，甚且擅自將該曳引車出售
    予他人。
５、被告甲○○於93年1月30日遭通報為支票拒絕往來戶，被告
    丙○○亦於97年12月26日遭通報為支票拒絕往來戶，有法務
    部票據信用資訊連結作業查詢明細表二份在卷可憑（見本院
    審理卷第24至27頁），顯見被告二人於98年1月初，向告訴
    人公司辦理貸款購車時，經濟困宭，並無資力。被告二人於
    貸款之時，經濟情形非佳，購車之後，依照被告駕駛上開車
    輛於98年3月間，行經高速公司收費站未繳費次數高達200餘
    次，顯見被告確有以該車輛營業，然其等營業後有收入，並
    未如期繳納分期付款、車輛之保險費用，甚且多次駕駛車輛
    違規，導致告訴人公司除貸款之費用外，另蒙受該部分損失
    。告訴人公司於98年5月20日寄發存證信函予被告二人，有
    存證信函乙份附卷可參（見偵查卷第72頁），被告等不僅未
    積極與告訴人公司協商上開欠繳之金額，甚且於發生車禍後
    ，擅自將該曳引車出售予他人，是被告二人前揭所辯，顯無
    足採信。
６、至被告丙○○辯稱：伊作保僅係為幫助被告甲○○，並無有
    何詐欺之故意云云，然被告丙○○與甲○○為夫妻關係，其
    就被告甲○○之財力亦應當有所瞭解，而仍願為被告甲○○
    擔任連帶保證人，且依一般社會經驗，應均可瞭解為他人擔
    任保證人之責任為何，則被告丙○○為年逾40歲之成年人，
    非目不識丁，亦非全無社會經驗之人，理應瞭解擔任保證人
    之意思，則其既可明瞭擔任保證人之責任，亦知悉自己及被
    告甲○○並無經濟能力可以負擔上開貸款金額，則仍為其作
    保，主觀上顯有詐欺之故意。
(三)、綜上所述，被告二人所辯，均不足採認。本件事實明確，被
    告二人詐欺犯行洵堪認定，應予依法論科。
二、核被告甲○○、丙○○所為，均係犯刑法第339條第1項之詐
    欺取財罪。被告甲○○與丙○○間，有犯意聯絡及行為分擔
    ，應論以共同正犯。又被告甲○○前於95年間，因犯詐欺罪
    ，經臺灣高等法院臺中分院以96年度上易字第814號判處有
    期徒刑7月確定，嗣經臺灣高等法院臺中分院以96年度聲減
    字第3334號裁定減刑為有期徒刑3月又15日，於97年3月17日
    易科罰金執行完畢等情，有臺灣高等法院被告前案紀錄表、
    臺灣臺中地方法院刑案查註紀錄表各乙份附卷可稽，被告甲○○受有期徒刑之執行完畢後，5年以內故意再犯本件有期
    徒刑以上之罪，為累犯，應依刑法第47條第1項之規定加重
    其刑。爰審酌被告甲○○、丙○○二人之犯罪動機、目的、
    手段、對告訴人公司所造成之損害程度、犯罪後均否認犯行
    ，迄今仍未能與告訴人公司和解等一切情狀，分別量處如主
    文所示之刑，被告丙○○併諭知易科罰金之折算標準，以示
    懲儆。
據上論斷，應依刑事訴訟法第299條第1項前段，刑法第28條、第
339條第1項、第47條第1項、第41條第1項，刑法施行法第1條之1
，判決如主文。
中    華    民    國    99    年    3     月    12    日
                        臺灣臺中地方法院刑事第十六庭
                                審判長法  官  巫淑芳
                                      法  官  戴嘉慧
                                      法  官  劉麗瑛
俊誠以上正本證明與原本無異。
如不服本判決，應於判決送達後10日內向本院提出上訴狀，上訴
於臺灣高等法院臺中分院（應敘述具體理由並附繕本）。
上訴書狀如未敘述理由，應於上訴期間屆滿後20日內補提理由書
於本院。
                                      書記官  王玟
中    華    民    國    99    年    3     月    12    日
附錄論罪科刑條文：
刑法第339條：
意圖為自己或第三人不法之所有，以詐術使人將本人或第三人之
物交付者，處五年以下有期徒刑、拘役或科或併科一千元以下罰
金。
以前項方法得財產上不法之利益或使第三人得之者，亦同。
前二項之未遂犯罰之。

司法院資訊處製作；財團法人民間司法改革基金會備份。
